【裁判字號】    99,訴,839
【裁判日期】    991123
【裁判案由】    毒品危害防制條例
【裁判全文】
臺灣高雄地方法院刑事判決               99年度訴字第839號
公  訴  人  臺灣高雄地方法院檢察署檢察官
被      告  殷室平
公設辯護人  黃秋葉
上列被告因違反毒品危害防制條例案件，經檢察官提起公訴（99
年度偵字第3632號），本院判決如下：
    主  文
殷室平無罪。
    理  由
壹、證據能力部分：
一、被告以外之人，於審判外之言詞或書面陳述，除法律有規定
    者外，不得作為證據；被告以外之人於檢察事務官、司法警
    察官或司法警察調查中所為之陳述，與審判中不符時，其先
    前之陳述具有較可信之特別情況，且為證明犯罪事實存否所
    必要者，得為證據；刑事訴訟法第159 條第1 項、第159 條
    之2 定有明文。是被告以外之人於司法警察（官）調查中所
    為之陳述，依刑事訴訟法第159 條第1 項規定，係屬傳聞證
    據，原則上無證據能力，惟如該陳述與審判中不符時，其先
    前之陳述具有較可信之特別情況，且為證明犯罪事實存否所
    必要者，依刑事訴訟法第159 條之2 規定，始例外認為有證
    據能力；如該陳述與審判中相符時，因該陳述並不符合刑事
    訴訟法第159 條之2 有關傳聞例外之規定，故不得作為認定
    本案犯罪事實有無之證據，此時，當以其於審判中之陳述作
    為證據。至於所謂「前後陳述不符」之要件，應就前後階段
    之陳述進行整體判斷，以決定其間是否具有實質性差異，惟
    無須針對全部陳述作比較，陳述有部分不符，亦屬之。本件
    何鴻昇於警詢之陳述部分，因屬審判外之陳述，為傳聞證據
    ，惟其陳述整體而言，核與其在本院審判中之證述相符，是
    其警詢中之陳述並不符合刑事訴訟法第159條之2有關傳聞例
    外之規定，不得作為認定本案犯罪事實有無之證據，並無證
    據能力，應以其在審判中之證述作為證據。
二、被告以外之人於偵查中向檢察官所為之陳述，除顯有不可信
    之情況者外，得為證據；刑事訴訟法第159 之1 第2 項定有
    明文。偵查中對被告以外之人所為之偵查筆錄，或被告以外
    之人向檢察官所提之書面陳述，性質上均屬傳聞證據。惟現
    階段刑事訴訟法規定檢察官代表國家偵查犯罪、實施公訴，
    依法其有訊問被告、證人及鑑定人之權，證人、鑑定人且須
    具結，而實務運作時，檢察官偵查中向被告以外之人所取得
    之陳述，原則上均能遵守法律規定，不致違法取供，其可信
    度極高。本件何鴻昇於偵查中，以證人身分向檢察官具結所
    為之陳述，被告及辯護人未曾提及檢察官在偵查時有不法取
    供之情形，亦無顯不可信之情況，故何鴻昇於偵查中之證言
    具有證據能力。
貳、實體方面：
一、公訴意旨略以：被告殷室平( 下稱被告) 基於販賣第二級毒
    品甲基安非他命之犯意，於民國99年1 月15日某時許，在何
    鴻昇位於高雄縣鳳山市○○街二巷8-4 號5 樓住處，販賣價
    值新臺幣( 下同)500元甲基安非他命予何鴻昇，何鴻昇則當
    場交付500 元予被告。嗣於99年1 月24日凌晨2 時30分許，
    於高雄縣鳳山市○○路與中山東路，因何鴻昇行跡可疑為警
    攔檢，經何鴻昇坦承上情，並同意帶同警方至上址住處執行
    搜索，因而於被告房內查獲被告持有甲基安非他命3 包，因
    認被告涉有毒品危害防制條例第4 條第2 項販賣第二級毒品
    罪嫌；並以何鴻昇於檢察官偵查時證述、查獲被告持有甲基
    安非他命3 包及電子磅秤1 個，為其論據。
二、按犯罪事實應依證據認定之，無證據不得認定犯罪事實；不
    能證明被告犯罪者，應諭知無罪之判決；刑事訴訟法第154
    條第2 項、第301 條第1 項分別定有明文。刑事訴訟法上所
    謂認定犯罪事實之證據，係指足以認定被告確有犯罪行為之
    積極證據而言，如未能發現有相當證據或證據不足以證明，
    自不能以推測或擬制之方法以為裁判基礎。認定不利於被告
    之事實，需依積極證據，苟積極證據不足為不利被告之認定
    時，即應為有利於被告之認定，更不必有何有利之證據（最
    高法院29年上字第3105號、30年上字第816 號、40年台上字
    第86號判例參照）。
三、訊據被告否認販賣毒品犯行，辯稱：我沒有販賣甲基安非他
    命給何鴻昇，我介紹何鴻昇信用貸款，何鴻昇沒有給我佣金
    ，我們因此翻臉不再說話，我如何會賣毒品給他等語。經查
    ：
（一）證人何鴻昇雖偵查中及本院審理時均證述：曾於99年1 月
      15 日 某時，在其位於高雄市○○街二巷8-4 號5 樓之住
      處，以500 元向被告購買甲基他命等語，惟何鴻昇亦供述
      ：「我位於南昌街住處是朋友用我的名字貸款購買的，有
      一位朋友拜託讓被告借住我位於南昌街住處，我因而答應
      讓被告借住，我於99年1 月15日向被告買毒品後，就去租
      旅館房間施用，因為我跟被告處不好，2 週前就搬離南昌
      街住處，因為被告會帶一些奇怪的人回去，客廳常常很吵
      ，我叫被告搬出去，被告不肯，我只好搬出去」( 偵卷第
      10 頁 、第11頁、第30頁) ，是何鴻昇因不滿被告借住其
      住處期間，交友複雜，又趕不走被告，最後竟被迫搬離自
      己住處，顯然與被告已水火不容，何以仍回頭向被告購買
      毒品，此實與常情有違；又何鴻昇供述：「被告住在我南
      昌街住處，我沒有向被告收取租金，我係免費供被告居住
      」( 偵卷第30頁、第47頁) ，是何鴻昇提供住處供被告使
      用，未向被告收取分文租金，何以向被告拿取安非他命時
      ，卻甘願給付500 元價金予被告? 此亦有悖常情。是以證
      人何鴻昇指證被告販賣甲基安非他命，既有前各不合情理
      之處，所證是否全然可信，已不無疑問。
（二）又何鴻昇係99年1 月24日凌晨2 時30分為警查獲時扣得毒
      品殘渣袋，依其所述，此為其向何鴻昇購得毒品後，施用
      剩下的殘渣袋( 本院卷第53頁) ，惟何鴻得向被告最後1
      次購買甲基安非他命為99年1 月15日，參以被告施用1包
      價值500 元甲基安非他命，約幾小時即施用完畢等情，業
      據何鴻昇於本院審理時證述甚詳( 本院卷第57頁) ，何以
      何鴻昇向被告購得500 元甲基安非他命1 包施用完畢後，
      竟會留存該殘渣袋達9 天之久，而於同月24日為警查扣該
      殘渣袋，此與一般施毒品者為避免為警搜索，扣得身上有
      毒品殘渣袋，多會於施用完畢後，立即丟棄毒品殘渣袋之
      常情有違，是何鴻昇證述為警查扣毒品殘渣袋，為向被告
      購得毒品吸食剩下云云，實無可採，自不得以此為不利被
      告之認定。
（三）被告於98年7 月間介紹何鴻昇辦理貸款，惟何鴻昇未給付
      被告佣金，致被告心生不滿，雖之後被告因朋友幫忙而借
      住何鴻昇住處，惟被告已沒有再跟何鴻昇說話，業據被告
      於警詢及偵查中供述明確( 警卷第18頁、偵卷第38頁) ，
      參以關於何鴻昇是否未給付被告介紹貸款之佣金乙事，證
      人何鴻昇於本院審理時證稱：「不是被告介紹我去辦貸款
      ，是另一位朋友介紹的，那是別人介紹我與辦貸款的人認
      識的」；嗣又改稱：「是要包一個紅包給被告」( 本院卷
      第51頁) 。證人何鴻昇既稱不是被告介紹辦理貸款，如此
      何鴻昇理應無給付佣金給被告之理，何以何鴻昇嗣後又要
      包紅包給被告，是何鴻昇是否應給被告佣金乙事，所述已
      有前後矛盾之處，足認被告稱不滿何鴻昇未給付貸款佣金
      乙事，應非虛妄。衡以販毒者往往因購毒者指認，而有致
      自己遭判重刑之危險，而被告對何鴻昇既已有嫌隙，何以
      會出售甲基安非他命予何鴻昇，致自己陷入將來遭何鴻昇
      指證販賣毒品之危險。
（四）至於99年1 月24日查扣被告持有電子磅秤1 個及結晶體3
      包，經送驗結果3 包晶體為甲基安非他命，雖有高雄醫學
      大學附設中和紀念醫院檢驗報告3 紙在卷可憑( 偵卷第42
      頁至44頁) ，然本件並非於被告販賣毒品當場扣得毒品，
      而係被告被訴於99年1 月15日售予證人何鴻昇甲基安非他
      命，相隔9 天之後，始扣得被告持有甲基安非他命3 包，
      客觀上難謂與何鴻昇指訴該次販賣毒品行為具相當程度之
      關連性，復參以被告警偵訊時均供承扣案毒品係供自己施
      用( 警卷第19頁、偵卷第7 頁、第37頁) ，且本件查獲時
      亦扣得被告持有之燈泡吸食器1 具可佐( 警卷第31頁) ，
      又被告曾因施用甲基安非他命案件，於99年5 月28日觀察
      、勒戒執行完畢，有本院觀察、勒戒裁定書及臺灣高等法
      院被告前案紀錄表各1 紙在卷可憑，堪認被告有施用甲基
      安非他命之情形，並衡以扣案甲基安非他命3 包驗前淨重
      合計1.944 公克，數量非鉅，仍屬一般施用者合理使用量
      ，是被告辯稱扣案甲基安非他命係供自己施用等語，應非
      虛妄。另扣得電子磅秤1 個，被告辯稱已經壞掉，無法供
      秤重分裝毒品之用，經本院調取該電子磅秤，並當庭勘驗
      結果，經碰觸電子磅秤開關按鍵後，並無任何反應，足認
      被告所辯，亦屬有據。是本件扣得甲基安非他命既供被告
      自己施用，且電子磅秤1 個業已損壞，該等扣案物自不足
      證明被告有公訴意旨所指販賣毒品犯行。
四、綜上所述，公訴人起訴所據上開論據，均無法採為認定被告
    被訴犯罪之證據；此外，復查無其他積極證據足資證明被告
    有何被訴販賣第二級毒品犯行，被告被訴販賣第二級毒品，
    自屬不能證明，應為無罪之諭知。
據上論斷，應依刑事訴訟法第301 第1 項，判決如主文。
本案經檢察官曾財和到庭執行職務。
中    華    民    國    99    年    11    月    23    日
                  刑事第八庭  審判長法  官  王伯文
                                    法  官  林俊寬
                                    法  官  陳俊宏
以上正本證明與原本無異。
如不服本判決應於收受判決後10日內向本院提出上訴書狀，並應
敘述具體理由。其未敘述上訴理由者，應於上訴期間屆滿後20日
內向本院補提理由書(均須按他造當事人之人數附繕本)「切勿逕
送上級法院」。
中    華    民    國    99    年    11    月    23    日
                                    書記官  李崑良

司法院資訊處製作；財團法人民間司法改革基金會備份。
